【裁判字號】    92,上易,756
【裁判日期】    920610
【裁判案由】    違反公司法
【裁判全文】
臺灣高等法院臺中分院刑事判決                    九十二年度上易字第七五六號
    上  訴  人
    即  被  告  丁○○
    上  訴  人
    即  被  告  丙○○○
右上訴人因違反公司法案件，不服臺灣臺中地方法院九十二年度易字第四七七號中華
民國九十二年三月十三日第一審判決（起訴案號：臺灣臺中地方法院檢察署九十年度
偵字第一九一三○號），提起上訴，本院判決如左：
    主      文
上訴駁回。
    事      實
一、丁○○與丙○○○係夫妻關係，明知未經設立登記，不得以公司名義經營業務或
    為其他法律行為，詎竟基於共同犯意之聯絡，自民國（下同）八十五年間起，以
    「建程工程有限公司」之名義，對外經營大理石、花岡石、輕鋼架、美術燈、景
    觀造景暨施工等業務，嗣於八十九年間，丁○○、丙○○○以「建程工程有限公
    司」名義，向乙○○承攬輕鋼架施工工程時，雙方因工資及定金問題發生糾紛，
    丁○○、丙○○○二人於收受定金後，拒不繼續施工，乙○○乃向臺灣臺中地方
    法院檢察署告發，請求偵辦。
二、案經臺灣臺中地方法院檢察署檢察官偵查起訴。
    理      由
一、訊據被告丁○○、丙○○○雖均矢口否認犯罪，被告丁○○辯稱：伊本來都是以
    工程行名義營業，後來因時機不好才以公司名義去招攬生意，除了向乙○○承攬
    輕鋼架工程外，沒有用公司行號去招攬生意，是伊一人經營云云，被告丙○○○
    辯稱：丁○○自己去印製名片伊不知道，伊自己也有在上班，也要照顧小孩，不
    是他所有的事情伊都知道云云，惟查右開犯罪事實業據證人乙○○於警訊、偵查
    中證述綦詳，並有印有「建程工程有限公司」、「張貴程」等文字之名片影本一
    張及「建程工程行」臺照之估價單三張（見偵卷第十七－十九頁）暨指名憑票支
    付「張貴程」，並蓋有「張貴程」印章背書之支票正反面影本各三張（見偵卷廿
    －廿四頁）在卷可資佐證，次查被告丁○○於偵查坦承：「我只有公司名稱，而
    沒有成立公司，我以張貴程的名義對外招攬工程，用了約四年半，張貴程名片上
    印有建程工程有限公司，有以建程工程有限公司之名義做工程」、「‧‧‧‧係
    我與太太（按指丙○○○）一起經營的，且沒有去辦登記。又編號一、二的支票
    ，是蓋張貴程的印章，由我太太去領取的，第三號支票因有禁止背書轉讓，我太
    太蓋張貴程的印章，要去領時不能領」等語，於原審中供稱：自八十五年間起共
    同以建程工程有限公司之名義經營大理石、輕鋼架等業務等語，被告丙○○○於
    偵查中供承：「丁○○有將乙○○開立之參仟元及陸仟元支票給我，且林某開的
    第三張支票也在我這裡，張貴程的印章是我去刻的，因我去領錢時，行員告訴我
    必須蓋上張貴程的印章才能領取，嗣因第三張面額伍仟元的支票，禁止背書轉讓
    ，無法向銀行提示，我有去跟他（按指乙○○）講，請他另外開一張給丁○○的
    支票」等語，另於檢察官當場詢問是否與被告丁○○共同經營工程行時，答稱「
    是」，於偵查中具狀答辯時亦供稱：與丁○○二人共同經營建程工程有限公司‧
    ‧‧‧‧‧‧，參以被告丁○○與丙○○○係夫妻，結婚並共同生活達廿餘年，
    渠等且共同經營「建程工程有限公司」，從事工程承包等工作，已達四年多，衡
    諸常情，被告丙○○○，對被告丁○○以：「建程工程有限公司」之名義，對外
    經營業務，當無不知之理，被告丁○○使用之名片所載電話號碼，係以被告丙○○○名義聲請，且證人乙○○所交付作為工程定金之支票，亦由被告丙○○○
    處理，綜上所述，本件事證已臻明確，被告等上開所辯顯均係脫卸之詞，被告丁○○所稱係伊一人經營，係迴護被告丙○○○之詞，尚難採信，另被告丁○○所
    提之建程工程行臺照之估價單亦不能據為有利被告等之認定，被告等之犯行均堪
    認定。
二、核被告丁○○、丙○○○違反未經設立登記，不得以公司名義經營業務之規定，
    均係犯公司法第十九條第一項之罪，應依同法第二項規定處罰，被告丁○○、丙○○○二人，有犯意之聯絡及行為之分擔，為共同正犯，原審審酌被告二人均無
    前科紀錄，素行良好，犯罪純係為便於招攬生意，以公司名義承攬小型工程，以
    維家庭生計，所生之危害尚屬輕微，被告丙○○○係家庭主婦，犯罪情節較輕等
    一切情狀，依公司法第十九條第一項、第二項、刑法第十一條前段、第二十八條
    （原審判決於主文事實、理由均敘明被告二人係共同正犯，法條雖漏引，尚不構
    成撤銷事由）、第四十一條第一項前段、罰金罰鍰提高標準條例第二條等各科處
    拘役伍拾日及參拾日，並均諭知易科罰金咸以銀元參佰元折算壹日，核其認事、
    用法、量刑均無不當，被告等上訴否認犯罪，核無理由，應予駁回。
三、據上論斷，應依刑事訴訟法第三百六十八條，判決如主文。
本案經檢察官甲○○到庭執行職務。
中      華      民      國      九十二     年     六      月     十     日
                                臺灣高等法院臺中分院刑事第九庭
                                      審判長法  官  陳  筱  珮
                                            法  官  吳  重  政
                                            法  官  康  應  龍
右正本證明與原本無異。
不得上訴。
                                            書記官  黃  薰  慧
中      華      民      國      九十二     年     六      月    十一    日
                                                                        Ｒ


司法院資訊處製作；財團法人民間司法改革基金會備份。
